【裁判字號】    90,婚,531
【裁判日期】    901204
【裁判案由】    履行同居
【裁判全文】
臺灣彰化地方法院民事判決  九十年度婚字第五三一號
    原      告  甲○○
    被      告  乙○○
右當事人間請求履行同居事件，本院判決如左：
    主    文
被告應與原告同居。
訴訟費用由被告負擔。
    事    實
甲、原告方面：
  一、聲明：如主文所示。
  二、陳述：（一）兩造於民國八十九年九月十九日結婚，不料被告竟於民國九十年
      四月十一日無故離家，拒與原告履行同居生活，顯然違背同居義務，為此提起
      本件訴訟。（二）原告每個月都給被告新台幣（下同）一萬元做為生活費用，
      並非沒有給付家庭生活費用，且原告及原告之父母並沒有刁難被告，係被告自
      己產生誤會。
  三、證據：提出戶籍謄本一件、存證信函影本一件為證。
乙、被告方面：
  一、聲明：駁回原告之訴。
  二、陳述：被告確實於今年四月離家，因原告不給付家庭生活費用，縱使有給付一
      萬元，亦不使用，仍須被告代墊，且原告及原告之父母生活上大小之事情處
      處刁難或嫌棄被告，被告無法適應與原告共同生活。
    理    由
一、本件原告起訴主張兩造婚姻關係存續中，被告自九十年四月十一日無故離家，拒
    與原告履行同居生活，顯然違背同居義務，為此提起本件訴訟。被告則以原告未
    給付家庭生活費用，且遭原告及原告父母刁難，無法適應與原告共同生活等語，
    資為抗辯。
二、原告主張兩造夫妻關係現仍存續中，被告於九十年四月離家出走，迄今不履行同
    居義務之事實，有原告提出之戶籍謄本及存證信函影本一件為證，且為被告所不
    爭執，堪認原告此部分之主張為真實。惟被告另外抗辯原告未給付家庭生活費用
    ，且遭原告及原告父母刁難，無法適應與原告共同生活等語，茲應審究者為被告
    拒不履行同居義務，有無正當理由？查被告抗辯原告未給付家庭生活費用乙節，
    為原告所否認，而被告於本院審理中亦自承原告縱使有給付一萬元，亦不使用
    ，仍須被告代墊等語，堪認原告並非全然未給付家庭生活費用。至於被告或認原
    告所給付者不敷使用，惟查在我國目前之夫妻財產制下，在聯合財產制之情形，
    依民法第一千零二十六條規定，家庭生活費用，夫無支付能力時，由妻就其財產
    之全部負擔之；在共同財產制之情形，依民法第一千零三十七條規定，家庭生活
    費用，於共同財產不足負擔時，妻個人亦應負責；在分別財產制之情形，依民法
    第一千零四十八條規定，夫得請求妻對於家庭生活費用為相當之負擔，從而在我
    國民法規定下，姑不論屬何種夫妻財產制，家庭生活費用部分妻亦應負擔相當之
    責任，故被告以原告所給付之家庭生活費用仍不使用，而拒絕履行同居，本院
    認難謂有正當理由。又被告抗辯遭原告及原告父母刁難嫌棄乙節，為原告所否認
    ，惟當事人主張有利於己之事實，就其事實有舉證之責任，民事訴訟法第二百七
    十七條定有明文，被告對於原告及其父母如何刁難嫌棄乙節，並未能舉證以實其
    說，故被告此部分抗辯尚難採信。至被告抗辯無法適應與原告生活乙節，惟查夫
    妻本屬來自不同家庭，二人之觀念、做事之態度、生活習慣本來即有差距，此自
    有待夫妻二人互相溝通、協調，被告捨此不為，遽然逃避而拒絕履行同居，本院
    認非屬有正當理由。
三、按夫妻互負同居之義務，民法第一千零零一條有明文規定。被告不履行同居義務
    ，又無不能履行同居義務之正當理由，是原告依上開規定訴請被告履行同居，依
    法應予准許。
據上論結：本件原告之訴為有理由，依民事訴訟法第七十八條判決如主文。
中      華      民      國    九十    年      十二    月      四        日
                                      臺灣彰化地方法院家事法庭
~B法      官  詹秀錦
右為正本係照原本作成
如對本判決上訴應於判決送達後廿日向本院提出上訴狀
~B法院書記官  楊美芳
中      華      民      國    九十    年      十二     月      十一    日


司法院資訊處製作；財團法人民間司法改革基金會備份。
